---
title: "Case - Movimento Pela Base"
author: "Thais Fernandes Pereira"
date: "16/03/2022"
output:
  html_document:
    theme: flatly  
    self-contained: true
    toc: true
    toc_float: true
    css:
      - estilo.css
---

```{r setup, include=FALSE}
knitr::opts_chunk$set(echo = TRUE)
```

```{r message=FALSE, warning=FALSE, include=FALSE, paged.print=TRUE}

library("tidyverse")
library("ggplot2")
library("readr")
library("readxl")
library("googlesheets4")
library("googledrive")
library("reactable")
library("usethis")

```



```{r include=FALSE}

file1 <- "https://raw.githubusercontent.com/thais01fernandes/teste_movimento_pela_base/main/matriculas_por_municipio.csv?token=GHSAT0AAAAAABRE5KF5MRH2M3AQUAT647UMYRSB7NA"
microdados_base_limpa <- read_delim(file1, delim = ",") 
            
```


## 1. Tarefa I - Sugestões de melhorias 

A partir da observação os dados da aba "indicadores" para o Estado de São Paulo, gostaria de destacar os seguintes pontos: 

a) Abaixo de "Currículo EI/EF, logo no início, o gráfico que representa o dado de 99.2% de redes municipais com currículos alinhados à BNCC, aparece em um círculo completo, o que dá ideia de que todas as escolas do município estão alinhadas, na verdade ele deveria ser um círculo quase completo, o que estaria de acordo com o dado apresentado. 

b) O gráfico "Histórico de alinhamento dos currículos municipais de EF/EI" é bem confuso. Ele dá a ideia de que de 2019 para 2020, 619 escolhas se desalinharam em relação à BNCC, e não a quantidade de novas escolas que se alinharam a cada ano. A minha sugestão é de colocar o dado acumulado e formar uma linha ascendente e crescente, o que dá a ideia de evolução e passagem do tempo para o leitor, ou então uma legenda explicando o dado. Talvez apresentar o dado em porcetagem ao invés de quantitativo seja mais ilustrativo, por exemplo: em 2019 não tínhamos nem 10% de alinhamento, mas em 2020 houve um salto pra quase 90%. 

c) O dado "Redes municipais a partir do currículo escolhido" tem uma legenda distante do gráfico e fica difícil entender que ela pertence ao gráfico, e que o mesmo é dinâmico em relação a escolha do sistema de ensino, me parece que isso acontece pois essas informações estão uma depois da outra, se estivessem lado a lado faria mais sentido a ligação entre elas. Parar deixar mais espaço para apresentação dos dados, eu sugiro retirar essa caixa à esquerda da página, onde fica "sobre o que você quer saber?", ela é pouco útil, polui a visão geral da página e tira o foco do leitor nos dados. 

d) Na parte "Comparativo da adesão das redes municipais ao referencial curricular estadual" o dado também tem uma apresentação muito confusa e possivelmente incorreta. Para o filtro "visualizar por currículos potencialmente impactados", o rótulo de barra de SP por exemplo, tem o número 633, a porcentagem diz que isso representa 14,58%, o valor entre parêntesis diz que o total é exatamente 633, mas a informação passada logo no ínicio da página diz que o número de escolas em SP é de 645. As outras barras estão com o mesmo tipo de apresentação confusa. Também é difícil entender o que significa currículos potencialmente impactados, não é claro o que se quer dizer com isso. 

e) Quando a opção Novo Ensino Médio está selecionado, ainda vendo os dados sobre o município de São Paulo, na parte "Situação da construção curricular", o gráfico de barras apresenta um zero em amarelo ao lado da porcentagem apresentada a frente de cada uma das barras, eu entendi que isso quer dizer que não há nenhum referencial curricular ainda não enviado para aprovação do CEE, no entanto parece um erro da página e não uma informação. 

f) Na parte de panorama geral da implementação, que é dividida entre ensino infantil e fundamental e ensino médio, eu senti falta de uma introdução com certos dados básicos sobre a educação no Brasil, como quantidade de escolas, alunos e professores, assim como na parte de filtro do cidade e estado. 


## 2. Tarefa II - Base de Dados

Além dessa tabela, essa base de dados também pode ser encontrada no google sheets, através desse link: encurtador.com.br/hADQ1


```{r echo=FALSE}

microdados_base_limpa %>% 
  select(NO_UF, CO_MUNICIPIO, NO_MUNICIPIO, TP_DEPENDENCIA, QT_MAT_INF_CRE_soma, QT_MAT_INF_PRE_soma, QT_MAT_INF_soma) %>% 
  reactable(
      defaultPageSize = 5,
      searchable = TRUE,
      outlined = FALSE, 
      showPageInfo = TRUE, 
      showPageSizeOptions = TRUE,
      defaultColDef = colDef(
      align = "center",
      headerStyle = list(background = "#f7f7f8")),
      columns = list(
      NO_UF= colDef("Unidade Federativa", minWidth = 105, align = "center"),
      CO_MUNICIPIO = colDef("Código do Município", minWidth = 120, align = "center"),
      NO_MUNICIPIO = colDef("Nome do Município",  minWidth = 120, align = "center"),
      TP_DEPENDENCIA = colDef("Dependência Administrativa",  minWidth = 120, align = "center"),
      QT_MAT_INF_CRE_soma = colDef("Quantidade de Matrículas em Creches",  minWidth = 120, align = "center"),
      QT_MAT_INF_PRE_soma = colDef("Quantidade de Matrículas em Pré-escolas",  minWidth = 120, align = "center"),
      QT_MAT_INF_soma = colDef("Total de Matrículas na Ed. Infantil",  minWidth = 120, align = "center"), 
      pageSizeOptions = c(5, 10,15,20,25,30), bordered = TRUE, striped = FALSE, highlight = TRUE))


```


## 3. Tarefa III - Visualização de Dados 


-   Para a visualização de dados foi elaborado um mapa dos municípios da região norte brasileira por meio do software QGIS e dois gráficos no Power Bi, ambos podem ser 
visualizados nesse pequeno dashboard produzido também no Power Bi: encurtador.com.br/ckoyQ


## 4. Algumas fontes 


-   O Censo Escolar 2021 foi a fonte utilizada para construção da base de dados de quantidades de matrículas por município e foi encontrada nesse endereço: https://www.gov.br/inep/pt-br/acesso-a-informacao/dados-abertos/microdados/censo-escolar

-   O carregamento dos dados e limpeza para a preparação da tabela final e dos gráficos foi feito utilizando a linguagem de programação R e o script pode ser visualizado nesse diretório do github: https://github.com/thais01fernandes/teste_movimento_pela_base









